臺灣彰化地方法院彰化簡易庭民事判決
110年度彰簡字第462號
原      告  陳塗森  
被      告  黄學源  
訴訟代理人  施茗凱  
上列當事人間請求損害賠償事件，經本院刑事庭裁定移送前來（
110年度交簡附民字第50號），本院於民國110年11月23日言詞辯
論終結，判決如下：
    主  文
被告應給付原告新臺幣陸萬壹仟零貳拾元，及自民國一一○年九
月二日起至清償日止，按週年利率百分之五計算之利息。
原告其餘之訴駁回。
訴訟費用新臺幣壹仟元，由被告負擔其中新臺幣肆佰元，其餘由
原告負擔。
本判決原告勝訴部分得假執行。但被告如以新臺幣陸萬壹仟零貳
拾元為原告預供擔保後，得免為假執行。 
原告其餘假執行之聲請駁回。
　　事實及理由
一、原告主張：
（一）被告於民國109年8月15日上午9時39分許，駕駛車牌號碼0
      000-00號自用小客車（下稱肇事車輛），沿彰化縣彰化市
      民生路由南往北方向直行，行經民生路與太平街之無號誌
      交岔路口時，本應注意行經無號誌之交岔路口時，應減速
      慢行，作隨時停車之準備，且依當時天候晴、日間自然光
      線、路面乾燥、無缺陷、無障礙物且視距良好，客觀上並
      無不能注意之情事，竟疏未注意及此，即貿然通過該交岔
      路口，適有原告騎乘其所有之車牌號碼000-0000號普通重
      型機車（下稱系爭車輛），沿太平街由西往東方向直行而
      駛至該交岔路口，亦疏未注意汽車行至無號誌之交岔路口
      ，左方車應暫停讓右方車先行，亦貿然通過該交岔路口，
      兩車即因閃避不及發生碰撞，致原告當場人車倒地，並受
      有頭皮撕裂傷併臉部多處撕裂傷及擦傷、口腔撕裂傷及左
      手食指撕裂傷、背部挫傷、四肢多處挫傷等傷害（下稱系
      爭傷害）。被告涉犯上開過失傷害行為，業經本院刑事庭
      以110年度交簡字第1300號判決處拘役30日確定在案（下
      稱系爭刑案）。原告因被告上開行為受有損害，且至今尚
      未請領強制險或任何保險，原告騎到路口時都沒有看到車
      ，是被告突然撞到原告，應負全責。爰依民法第184條第1
      項前段、第191條之2前段、第195條第1項前段、第196條
      之規定提起本件訴訟。
（二）原告因被告上開行為所受之損害新臺幣（下同）232,551
      元，包含下列費用：
    1.醫療費用34,351元。
　　2.交通費7,300元。
　　3.系爭車輛修理費30,900元（均為零件）。　　　
    4.精神慰撫金160,000元。　
（三）並聲明：
    1.被告應給付原告232,551元，及自起訴狀繕本送達翌日起
      至清償日止，按週年利率5%計算之利息。
    2.願供擔保，請准予宣告假執行。
二、被告則以：伊承認系爭刑案所認定之事實，對原告請求醫療
    費用、交通費、系爭車輛修理費等，有單據部分均不爭執，
    系爭車輛零件部分不用折舊，但請求之精神慰撫金過高，希
    望以肇事責任計算賠償金額。被告是肇事次因，依路權規定
    原告為左方車未禮讓右方車先行，被告僅需付三成責任等語
    置辯。並聲明：原告之訴駁回。
三、得心證之理由：
（一）原告主張上開發生車禍之過程及原告所受之傷勢等事實，
      業據其提出彰化基督教醫療財團法人彰化基督教醫院（下
      稱彰基醫院）診斷書、門診收據、胡仲行診所收據、醫療
      費用收據、國安汽車行車資收據、系爭車輛維修估價單、
      免用統一發票收據等為證，復經本院調取系爭刑案卷宗核
      閱無訛，亦有該案刑事判決在卷可稽，且為被告所不爭執
      ，堪信為真。 
（二）原告另主張本件其騎到路口時都沒有看到車，是被告突然
      撞到原告，故應負全部損害賠償責任等語，則為被告所否
      認，並以前揭情詞置辯。是本院應審酌者厥為：1.被告就
      系爭事故之發生是否應負侵權行為損害賠償責任？2.如是
      ，原告所得請求被告賠償之金額多寡？茲分別論述如下：
　　1.被告就系爭事故之發生應負侵權行為損害賠償責任：　
　　⑴按因故意或過失不法侵害他人之權利者，負損害賠償責任
      ；汽車、機車或其他非依軌道行駛之動力車輛，在使用中
      加損害於他人者，駕駛人應賠償因此所生之損害。但於防
      止損害之發生，已盡相當之注意者，不在此限；不法侵害
      他人之身體或健康者，對於被害人因此喪失或減少勞動能
      力，或增加生活上之需要時，應負損害賠償責任；不法侵
      害他人之身體、健康、名譽、自由、信用、隱私、貞操，
      或不法侵害其他人格法益而情節重大者，被害人雖非財產
      上之損害，亦得請求賠償相當之金額，民法第184條第1項
      前段、第191條之2、第193條第1項、第195條第1項前段分
      別定有明文。又按行車速度，依速限標誌或標線之規定，
      無速限標誌或標線者，應依下列規定：二、行經設有彎道
      、坡路、狹路、狹橋、隧道、學校、醫院標誌之路段、道
      路施工路段、泥濘或積水道路、無號誌之交岔路口及其他
      人車擁擠處所，或因雨霧致視線不清或道路發生臨時障礙
      ，均應減速慢行，作隨時停車之準備；汽車行駛時，駕駛
      人應注意車前狀況及兩車並行之間隔，並隨時採取必要之
      安全措施，不得在道路上蛇行，或以其他危險方式駕車，
      道路交通安全規則第93條第1項第2款、第94條第3項分別
      定有明文。
　  ⑵經查，本件事故路口為無號誌之交岔路口，有交通事故現
      場圖及現場照片在卷可參。被告於上揭時、地駕駛肇事車
      輛，未遵守上開交通規則而先減速慢行作隨時停車之準備
      ，且未注意車前狀況，即貿然進入系爭交岔路口，致與適
      時行經系爭交岔路口由原告所騎乘之系爭車輛發生碰撞，
      造成原告人車倒地受有系爭傷害等情，此有系爭刑案卷宗
      資料附卷可參，本院參酌系爭刑案卷內交通事故資料、現
      場圖、事故照片、談話紀錄表等資料，亦同此認定，被告
      之行為與原告所受傷害有相當因果關係，被告復未舉證證
      明其就防止損害發生已盡相當之注意，自應就不法侵害原
      告之身體、健康及財物損失負賠償責任，則原告請求被告
      賠償其所受損失，即屬有據。
　　2.原告請求之各項損害賠償，審核如下：　　
　　⑴醫療費用34,351元部分：
　　　原告主張因本件事故受傷，因而支出醫藥費用共計34,351
      元，業據其提出彰基醫院門診收據、胡仲行診所收據、醫
      療費用等為證，本院依其治療項目及明細觀之，核屬治療
      其所受傷害之必要花費，且為被告所不爭執，應予准許。
       
　　⑵交通費7,300元部分：
　　　原告主張其因本件事故受傷，於109年8月16日起至同年10
      月23日止，共支出交通費用7,300元，業據其提出國安汽
      車行開立免用統一發票收據為憑，本院審酌上開交通費用
      單據均屬原告因本件車禍受傷就醫期間（自109年8月15日
      起至110年8月9日止）所必要支出，且為被告所不爭執，
      是原告此部分之請求，自屬有據。 
　　⑶系爭車輛修理費30,900元部分：
　　　按物被毀損時，被害人除得依民法第196條請求賠償外，
      並不排除民法第213條至第215條之適用，惟民法第196條
      之規定即係第213條之法律另有規定，請求賠償物被毀損
      所減少之價額，得以修復費用為估定之標準，但以必要者
      為限，例如：修理材料以新品換舊品，應予折舊。本件原
      告主張系爭車輛因系爭事故而受損，因而支出修理費用30
      ,900元，業據其提出之系爭車輛維修估價單、免用統一發
      票收據等在卷可憑，並為被告所不爭執，且被告對於維修
      必要性亦不爭執，並當庭同意修理費用不用扣除零件折舊
      等語，則原告請求被告賠償系爭車輛修理費用30,900元，
      當屬有據。　　
    ⑷精神慰撫金部分：　
　　　按人格權受侵害時，以法律有特別規定者為限，得請求損
      害賠償或慰撫金，民法第18條第2項定有明文。次按不法
      侵害他人人格權，被害人受有非財產上損害，請求加害人
      賠償相當金額慰撫金時，法院對於慰撫金之量定，應斟酌
      實際加害情形，所造成影響、被害人痛苦之程度、兩造之
      身分地位、經濟情形及其他各種狀況，以核定相當之數額
      （最高法院47年度台上字第1221號、51年度台上字223號
      判決意旨參照）。本院審酌原告因被告之過失傷害行為，
      受有上開傷勢，其精神上自受有相當之痛苦，並參酌兩造
      之身分、教育程度、經濟狀況、本件事發原因、經過、被
      告侵權行為情節及原告所受之傷害程度等一切情況，認原
      告請求被告賠償精神慰撫金160,000元，尚屬過高，應以8
      0,000元方屬適當。
　　⑸綜上，本件原告得請求被告賠償之金額為152,551元【計算
      式：34,351元＋7,300元＋30,900元＋80,000元＝152,551元】
      。
    ⑹按損害之發生或擴大，被害人與有過失者，法院得減輕賠
      償金額或免除之，民法第217條第1項定有明文。復按汽車
      行駛至無號誌或號誌故障而無交通指揮人員指揮之交岔路
      口，支線道車應暫停讓幹線道車先行，道路交通安全規則
      第102條第1項第2款定有明文。查本件事發之交岔路口，
      於太平街上繪有道路交通標誌標線號誌設置規則第172條
      規定之白色倒三角形及2條平行白虛線的讓路標線，表示
      該道路為支線道，支線道的車輛行駛至路口，負有暫停讓
      行駛於幹線道車先行之義務。本件事故之發生，被告固有
      如前揭所述之過失，惟原告騎乘系爭車輛之車行方向為沿
      太平街由西往東方向行駛，屬支線道車，而肇事車輛之車
      行方向為沿民生路由南往北方向行駛，屬幹線道車，依上
      開規定，原告支線道車應暫停讓被告幹線道車先行，惟原
      告未暫停讓被告幹線道車先行，仍貿然進入系爭交岔路口
      ，故對於本件事故之發生，亦與有過失。本院綜合審酌本
      件事故發生緣由，再審酌雙方之過失情節比例一切情狀後
      ，認被告應負擔40%之過失責任，原告應負擔60%之過失責
      任，並依此比例酌減被告之賠償責任。從而，原告得請求
      被告賠償之金額應為61,020元【計算式：152,551元×40%＝
      61,020元，元以下四捨五入】。
（三）末按給付無確定期限者，債務人於債權人得請求給付時，
      經其催告而未為給付，自受催告時起，負遲延責任；其經
      債權人起訴而送達訴狀，或依督促程序送達支付命令，或
      為其他相類之行為者，與催告有同一之效力；遲延之債務
      ，以支付金錢為標的者，債權人得請求依法定利率計算之
      遲延利息；應付利息之債務，其利率未經約定，亦無法律
      可據者，週年利率為百分之五，民法第229條第2項、第23
      3條第1項前段及第203條分別定有明文。本件原告請求被
      告賠償上開費用，係以支付金錢為標的，且無確定給付期
      限，是原告就上揭所得請求之金額，請求自起訴狀繕本送
      達之翌日即110年9月2日起至清償日止，按週年利率5%計
      算之利息，併應准許。
四、綜上所述，原告依民法第184條第1項前段、第191條之2前段
    、第195條第1項前段、第196條之規定，請求被告給付61,02
    0元，及自起訴狀繕本送達被告翌日即110年9月2日起至清償
    日止，按週年利率5%計算之利息，為有理由，應予准許；逾
    此範圍之請求，則無理由，應予駁回。
五、本件原告勝訴部分，係就民事訴訟法第427條訴訟適用簡易
    程序所為被告敗訴之判決，依同法第389條第1項第3款規定
    ，應依職權宣告假執行，並依同法第392條第2項規定，依職
    權宣告被告如預供相當擔保，得免為假執行。至於原告敗訴
    部分之請求，既為無理由而駁回，其假執行之聲請自失所依
    附，應併予駁回。
六、本件原告係於刑事訴訟程序提起民事訴訟，經本院刑事庭裁
    定移送前來，其中原告請求系爭車輛修理費部分，增生裁判
    費用1,000元，其餘部分依刑事訴訟法第504條第2項規定，
    無庸繳納裁判費。因此，就系爭車輛修理費部分之裁判費，
    即有諭知訴訟費用負擔之必要，併予敘明。
七、訴訟費用負擔之依據：民事訴訟法第79條。 
中    華    民    國   110    年    12    月    7     日
                  臺灣彰化地方法院彰化簡易庭
                      法  官  李欣恩
以上正本係照原本作成。　　　　　　　　　　　           
如不服本判決，應於送達後20日內，向本院提出上訴狀並表明上
訴理由，如於本判決宣示後送達前提起上訴者，應於判決送達後
20日內補提上訴理由書（須附繕本）。
中　　華　　民　　國　　110 　年　　12 　　月　8 日
                      書記官　姚志鴻